台灣台中地方法院刑事判決　　　　　　　　　　　　　九十一年度易字第二二六號
　　公　訴　人　臺灣臺中地方法院檢察署檢察官
　　被　　　告　己○○
　　　　　　　　丁○○
右列被告等因業務侵占案件，經檢察官提起公訴（九十年度偵字第五四九二號），本
院判決如左：
    主  文
己○○、丁○○均無罪。
    理  由
一、公訴意旨略以：被告己○○係戊○實業有限公司（下稱戊○公司）之業務經理，
    替公司收取款項為其業務，為從事業務之人，其基於概括犯意，意圖為自己不法
    之所有，自民國（下同）八十九年十一月一日起至同年十二月底，即趁向客戶收
    取款項機會，將客戶所繳款項，計新台幣（下同）一百七十萬一千零六十元侵吞
    入己。被告丁○○亦為戊○公司之業務員，負責保管公司款項，其竟意圖為自己
    不法之所有，與己○○基於犯意聯絡，於八十九年十二月底，依己○○指示，將
    己○○向客戶收取之面額二萬六千元支票，存入自己在彰化銀行0000000
    0帳號內兌現。嗣並於九十年一月五日，將戊○司公司應收之款項六萬六千六百
    五十元，侵吞入己後，不告而別；因認被告二人共同涉犯刑法第三百三十六條第
    二項之業務侵占罪嫌云云。
二、按犯罪事實應依證據認定之，無證據不得推定其犯罪事實；又不能證明被告犯罪
    或其行為不罰者，應諭知無罪之判決，刑事訴訟法第一百五十四條第三百零一
    條第一項分別定有明文。又告訴人之告訴，係以使被告受刑事訴追為目的，是其
    陳述是否與事實相符，仍應調查其他證據以資審認，最高法院五十二年台上字第
    一三○○號著有判例可資參照。又認定不利於被告之事實，須依積極證據，苟積
    極之證據不足為不利於被告之事實認定時，即應為有利於被告之認定，更不必有
    何有利之證據，最高法院三十年上字第八一六號判例亦有明文。
三、公訴人認被告二人共同涉犯前開業務侵占罪嫌，係以前開犯罪事實，業據告訴人
    戊○公司代理人甲○○指述綦詳，並有被告二人侵占款項明細表、銷售日報表、
    支票影本附卷足稽，為其主要論據。惟訊據被告己○○、丁○○二人堅詞否認有
    何業務侵占犯行，被告己○○辯稱：伊係依公司規定向業務員收取支票、信用卡
    簽帳單及現金等貨款，支票及信用卡簽帳單會連同報表寄回公司，而現金則暫由
    伊保管，伊會以之支付台中部門之雜費及業務員之薪資，結餘才存入伊設在彰化
    銀行台中分行帳號00000000000000號帳戶內，而甲○○會不定時
    向伊收取現金貨款，但均未給據；伊有在八十九年十二月三十一日指示公司會計
    丁○○將伊向客戶收取面額二萬六千元之支票，存入丁○○帳戶內，嗣後在九十
    年一月三日，再由丁○○支領一萬元，伊從上揭帳戶內支領四萬元，共計五萬元
    交付甲○○，但甲○○並不承認；又九十年一月五日伊也有自丁○○處收受公司
    貨款六萬六千六百五十元，但當時伊尚未離職，伊依往常慣例代收公司貨款，並
    無侵吞之意思，且伊事後核算一月份公司中部地區之開銷及員工薪資後，亦尚有
    不足，伊並無侵占公司貨款之犯行等語；被告丁○○則辯稱：伊係依公司業務經
   理己○○之指示，將己○○於八十九年十二月三十一日所收二萬六千元之支票存
    入伊帳戶內，再由己○○提領現金五萬元交付甲○○，而伊在九十年一月一日至
    同年月五日所收貨款六萬六千六百五十元，也已全數轉交己○○，並無將之侵占
    之犯行等語。經查：
（一）本件公訴人所指被告己○○侵占告訴人公司自八十九年十一月一日起至同年十
      二月底止之貨款，共計一百七十萬一千零六十元，係依告訴代理人甲○○於九
      十年十二月二十一日偵查中所提「己○○／丁○○侵占戊○實業有限公司營業
      貨款明細」（附於偵查卷第一一三頁）內載之大台中地區各業務員之營業金額
      總計一百七十萬一千零六十元，認被告己○○於該段期間內共侵占告訴人公司
      該金額之貨款，惟該營業貨款明細固得證明告訴人公司於該段期間內確有該金
      額之營業收入，惟尚無直接積極證據足資證明上載總金額確為被告己○○所侵
      占；蓋據被告己○○上揭辯稱伊均有將現金貨款交付告訴代理人甲○○收執等
      語，及告訴代理人乙○○於九十一年二月一日本院審理中到庭陳稱：「（問：
      戊○實業公司的收款制度如何？）都是由甲○○向業務員收取，或者是甲○○
      指定業務員將貨款匯入公司指定的帳戶。」、「（問：甲○○向業務員收取貨
      款後，就拿回公司否？）甲○○就直接繳回公司就可以了，不用匯入帳戶。」
      等語以觀，顯見告訴人公司與被告己○○間貨款之交付業務，均係委由關係人
      甲○○（查甲○○乃戊○公司代表人丙○○之配偶，有其個人基本資料查詢結
      果乙紙在卷足稽）處理，是甲○○於本院審理中所為之陳詞，顯與告訴人之告
      訴目的相同，均係以使被告受刑事訴追為目的，是其陳述是否與事實相符，仍
      應調查其他證據以資審認，尚難以其陳述與告訴人公司之指訴相符，即以之為
      認定被告己○○有罪之不利證據，先予敘明。
（二）再查，關係人甲○○曾於九十一年三月二十二日本院審理中，庭呈被告己○○
      前於庭外自行製作自八十九年八月份至同年十二月份止之「總帳結算表」三張
      （詳本院卷第六六至六八頁），陳稱：被告己○○曾以該總帳結算表向伊表示
      ，截至八十九年十二月份止，他僅尚欠公司一千二百零四元等語，被告己○○
      當庭亦坦承該三張「總帳結算表」確係伊與甲○○結算時所交付予甲○○者無
      誤，然誠如被告己○○所辯，其上確有甲○○核對後修正之筆跡，此據甲○○
     承認不諱，是被告己○○於九十一年四月三十日針對該「總帳結算表」說明：
      「十月份現金收入是八八四○四○元，那個月統計結果甲○○向我超收了五六
      八六四○元，但是甲○○自己結算結果認為他只有超收四一四二一一元，十一
      月份現金收入七一七九八○元，及我向統一（公司）收的現金一○○○○○元
      ，共八一七九八○元，總計回公司現金那一欄中四八○七一○元是我約略估計
      甲○○向我收取的現金，六四○○○元是員工薪資支出，一一○四六元是台中
      地區業務支出，五六八六四○元是十月份我認為是甲○○超收的金額，所以十
      一月份核算下來，甲○○尚超收三○六四一四元，十二月份台中地區的收入是
      六六六九七○元（甲○○在表上更改為七○六七六○元），加上新竹地區四四
      ○三七○元（甲○○在表上更改為0000000元），總計0000000
      元，十二月份甲○○來收了三次帳分別是一二○○○○元、五○○○○元、五
      ○○○○元總計二二○○○○元，支出十二月份薪資二五○○○元，另外支出
      三六七二○元是指台中地區及新竹的業務支出，所以十二月份總回總公司現金
      扣除支出後尚應繳回公司五一九二○四元，我計算丁○○的薪資八四○○○元
      ，及我自己的薪資二六○○○○元，再扣除後應繳回公司的總帳款一七五二○
      四元。當時我發現我的帳戶內也只剩五萬多元，所以我又回頭查十一月份的存
      貨紀錄，才知道甲○○在十一月份來台中補了九次貨，而每次來補貨幾乎都會
      向我收取大約十萬元的貨款，我在十一月間只計算了四次，所以我另外再與甲○○協調以加算二次共二十萬元。」等語（詳本院卷第一一一頁），足見甲○○確有於該段期間內向被告己○○不定時且不定額地收取貨款，雖甲○○向被
      告己○○收取現金貨款後，未有簽收字據交付被告己○○以為憑據，然依甲○○在該「總帳結算表」上加註修正金額之舉動以觀，甲○○顯然亦默認其有向
      被告己○○收取部分貨款之行為甚明，是告訴人公司及甲○○於偵查中指述：
      被告己○○將戊○公司自八十九年十一月一日起至同年十二月底止之貨款，共
      計一百七十萬一千零六十元，全部侵吞等語，顯與事實不符，而無足採信。
（三）又查，被告己○○、丁○○二人於本院審理中均坦承於八十九年十二月三十一
      日有收取客戶所交付面額二萬六千元之支票，並存入被告丁○○帳戶等情不諱
      ，惟均辯稱：業於九十年一月三日，由丁○○支領現金一萬元，及由己○○自
      其在上開彰化銀行台中分行所設立之帳戶中領取現金四萬元，共計五萬元交付
      甲○○收執等語，經本院向彰化銀行台中分行函調被告己○○設於該分行帳號
      00000000000000號帳戶之交易明細表核閱後，確如被告二人所
      辯，該帳戶交易明細中，確有於九十年一月三日提領二筆各二萬元之現金，有
      該交易明細表一份在卷足稽，雖甲○○否認有收取該筆款項，且前開提領四萬
      元之交易明細亦查無直接證據足資認定係交付甲○○，然告訴人公司指述被告
      二人此部分之侵占犯嫌，顯然亦乏積極證據足資證明。
（四）另查，遍查全卷均未見告訴人公司提出任何與被告二人終止僱傭關係之證明文
      件，是告訴人公司究於何時與被告二人終止僱傭關係，實無從查考；因而被告
      己○○辯稱其在九十年一月五日，仍本其職務關係，自被告丁○○處，代公司
      收取貨款六萬六千六百五十元，本無異於常情，又被告己○○在未接受告訴人
      公司終止僱傭關係之通知下，於收受該筆貨款後，因尚未結算一月份之收入及
      支出金額，而依前慣例，先予收受，亦難認其有何侵占之意圖；再被告丁○○
      既係依公司業務經理被告己○○之指示，將前開二萬六千元之支票存入自己帳
      戶內，後再依被告己○○之指示提領現金交付，復於未接到公司終止僱傭關係
      之通知情況下，收受公司自九十年一月一日起至同年月五日止，共計六萬六千
      六百五十元之貨款，而交付尚未經公司終止僱傭關係之業務經理即被告己○○
      ，其收受公司貨款之行為實難認有何侵占之意圖；告訴人公司指訴此部分六萬
      六千六百五十元之款項亦遭被告二人侵占，實亦乏積極證據足資證明。
（五）綜上事證以觀，被告二人所辯上情，經調查結果，尚堪採信。此外，復查無其
      他積極證據，足認被告二人有何公訴人所指業務侵占之犯行，揆諸首開說明，
      不能證明被告二人犯罪，自應均為無罪之諭知。
據上論斷，應依刑事訴訟法第三百零一條第一項，判決如主文。
中      華      民      國    九十一    年      七      月      五      日
                                臺灣臺中地方法院刑事第六庭
                                    法  官  許  月  馨
右正本證明與原本無異。
如不服本判決，應於判決送達後十日內向本院提出上訴狀，其未敘述理由者並應於提
出上訴狀後十日內向本院補提理由書（應附繕本)。
                                    書記官
中      華      民      國    九十一    年      七      月      五      日
